【裁判字號】    98,聲,776
【裁判日期】    980630
【裁判案由】    返還提存物
【裁判全文】
臺灣桃園地方法院民事裁定        九十八年度聲字第七七六號
聲  請  人  中國信託商業銀行股份有限公司
法定代理人  乙○○
相  對  人  甲○○
上列聲請人聲請返還提存物事件，本院裁定如下：
    主      文
聲請駁回。
    理      由
一、本件聲請人業依銀行法及金融機構合併法規定，於民國九十
    六年九月八日合併花蓮區中小企業銀行股份有限公司（下稱
    花蓮企銀），聲請人為合併後之存續公司，依法概括承受花
    蓮企銀之權利義務，有聲請人提出之行政院金融監督管理委
    員會九十六年七月二十六日金管銀(六)字第09600285840 號
    函在卷可稽，是以，原屬花蓮企銀之權利義務，自應由聲請
    人繼續享有或負擔，合先敘明。
二、按訴訟終結後，供擔保人證明已定二十日以上之期間，催告
    受擔保利益人行使權利而未行使者，法院應依供擔保人之聲
    請，以裁定命返還其提存物或保證書；第一百零四條之規定
    ，於其他依法令供訴訟上之擔保者準用之，民事訴訟法第一
    百零四條第一項第三款、第一百零六條分別定有明文。而此
    所謂訴訟終結，應從廣義解釋，包括執行程序終結在內，亦
    即債權人若確已聲請撤銷假扣押或假處分之裁定，並撤回假
    扣押或假處分執行之聲請，復定二十日以上之期間催告受擔
    保利益人即相對人行使權利而未行使者，不妨適用上開條文
    之規定，准許債權人領回其因聲請假扣押或假處分而提供之
    擔保金（最高法院七十五年度台抗字第二六一號裁判意旨參
    照）。由是可知，於訴訟終結後或執行程序終結後，供擔保
    人須證明已定二十日以上之期間催告受擔保利益人行使權利
    ，而受擔保利益人未於期間內行使者，始得聲請法院以裁定
    命返還其提存物或保證書。
三、本件聲請意旨略以：聲請人前依本院九十三年度裁全字第三
    四四五號民事裁定為擔保假扣押，依法提存後，聲請本院以
    九十三年度執全字一七Ο四號執行假扣押在案。茲因聲請人
    已撤回該假扣押之執行，並聲請本院以九十七年度聲字第一
    四二七號通知行使權利事件通知相對人於收受通知後二十一
    日內行使權利而未見相對人未行使，為此聲請返還提存物等
    語。
四、經查，聲請人前依本院九十三年度裁全字第三四四五號民事
    裁定，以本院九十三年度存字第二一八八號提存事件，為相
    對人提存中央政府建設公債九十一年度甲類第十一期、面額
    新台幣（下同）十萬元之債票乙紙為擔保物後，聲請本院以
    九十三年度執全字第一七Ο四號執行事件，對相對人之財產
    予以假扣押，復於民國九十六年五月十四日向本院具狀撤回
    上開假扣押執行之聲請等情，經本院依職權調閱上開假扣押
    、假扣押執行及擔保提存案卷查核屬實，堪認已符合前揭法
    文所定「訴訟終結」之情形。而查，聲請人固主張其於訴訟
    終結後，已向本院聲請以九十七年度聲字第一四二七號通知
    行使權利事件，發函通知相對人如因上述假扣押之執行受有
    損害，於收受通知後二十一日內行使權利，並向本院呈報行
    使權利之證明，而上開通知行使權利事件業於九十七年十月
    六日經聲請人向本院聲請准予公示送達，並於同年十月二十
    三日「國內版」新聞紙即民眾日報刊登公示送達公告，經本
    院職權調閱該通知行使權利案卷核屬無訛，惟相對人甲○○
    早於九十五年七月五日即已遷出國外，此有本院依職權查閱
    戶役政電子閘門系統個人基本資料查詢表乙紙在卷可稽，是
    以上開就相對人於國內之公示送達顯非合法，則聲請人之催
    告既未合法送達相對人，難認聲請人已於訴訟終結後定期催
    告相對人行使權利。從而，本件聲請人既未合乎首開法文所
    定返還擔保金之要件，應認本件聲請與法未合，應予駁回。
五、爰依民事訴訟法第九十五條，裁定如主文。
中   華   民   國   九十八   年    六    月    三十   日
                       民事第二庭  法  官  石有為
上列正本證明與原本無異
如對本裁定抗告須於裁定送達後十日內向本院提出抗告狀，並繳
納抗告裁判費新臺幣壹仟元。
中   華   民   國   九十八   年    六    月    三十   日
                                   書記官  劉璟佳


司法院資訊處製作；財團法人民間司法改革基金會備份。
